臺灣高等法院臺南分院刑事判決　　　　　　九十三年度上訴字第四八號　　　Ｇ
　　　上　訴　人
　　　即　被　告　甲　○　○
　　　選任辯護人　莊　美　貴　律師
　　　自　訴　人　丙○○○
　　　輔佐人即
　　　自訴人之弟　乙　○　○
右上訴人即被告因傷害案件，不服臺灣臺南地方法院中華民國九十三年四月二十九日
第一審判決（九十二年度自字第一三九號），提起上訴，本院判決如左：
      主      文
原判決撤銷。
甲○○無罪。
      理      由
一、自訴意旨略以：丙○○○與甲○○均係住居於台南巿崇善路一０八九巷巷道內，
    因丙○○○於九十二年五月間，以懸掛布條載明該巷道為「私有自用道，非請勿
    入」及私設「禁止進入」之標誌等方式，禁止人、車通行。適因該巷道之柏油路
    面有挖掘情形，甲○○乃向台南市政府陳情派員修復，經台南市政府於九十二年
    五月八日以南市都計字第09202351610號函復說明該巷道為現有巷道（既成巷道
    ），仍為道路供公眾通行使用。並於九十二年五月三十日上午九時二十七分許，
    派員即台南市政府養工課人員蘇明陽、王惠妹駕駛工務車至該巷道要進行柏油路
    面修復工程時，為丙○○○出面阻止，甲○○遂出面相勸，二人因而發生爭執，
    於爭執中甲○○多次以手比劃幾乎碰及丙○○○之頭、眼，二人旋發生激烈口角
    ，甲○○竟仗恃其年輕力壯，於該日上午九時二十八分三十三秒時許，乘丙○○○不備，以拳頭猛擊丙○○○之眼部多拳，致丙○○○受有左眼角膜擦傷合併結
    膜下出血及外傷性青光眼之傷害（左眼受傷後，初期矯正視力為０‧０五，其後
    進步至０‧三，現最佳矯正視力為０‧九，左眼視神經呈現萎縮症狀），且犯罪
    後不顧丙○○○之死活，將丙○○○棄置路旁自行揚長而去。案經丙○○○提起
    自訴，認甲○○涉犯刑法第二百七十八條第三項、第一項之重傷未遂罪嫌。
二、按犯罪事實應依證據認定之，無證據不得推定其犯罪事實；又不能證明被告犯罪
    者，應諭知無罪之判決，刑事訴訟法第一百五十四條、第三百零一條第一項分別
    定有規定。又認定不利於被告之事實，須依積極證據，苟積極證據不足為不利於
    被告事實之認定時，即應為有利於被告之認定，更不必有何有利之證據。此之所
    謂證據，須確屬能為被告有罪之證明，而無瑕疵可指者，始足當之；再者，犯罪
    事實之認定，應憑證據，所謂證據，須適於為被告犯罪事實之證明者，始得採為
    斷罪資料，如未能發現相當證據，或證據不足以證明，自不能以推測或擬制之方
    法以為裁判基礎；另所謂認定犯罪事實所憑之證據，雖不以直接證據為限，間接
    證據亦包括在內，然而無論直接或間接證據，其為訴訟上之證明，須於通常一般
    人均不致有所懷疑，而得確信其為真實之程度，始得據之為有罪之認定，倘其證
    明尚未達到此一程度，而有合理懷疑存在時，即應為無罪之判決，最高法院分別
    著有二十九年上字第三一○五號、三十年上字第八一六號、四十年台上字第八六
    號、五十三年台上字第二七五○號、七十六年台上字第四九八六號判例可供參照
    。至告訴人之告訴（自訴亦包括），本以使被告受刑事訴追為目的，故其陳述是
    否與事實相符，自應調查其他證據，以資審認，苟其所為攻擊之詞，尚有瑕疵，
    則在此瑕疵未予究明以前，即不能遽採為斷罪基礎，最高法院分別著有五十二年
    台上字第一三００號、六十九年台上字第一五三一號判例可資參照。另同院六十
    一年台上字第三０九九號判例亦稱：被害人之陳述如無瑕疵，且就其他方面調查
    又與事實相符，固足採為科刑之基礎，倘其陳述尚有瑕疵，則在未究明前，遽採
    為論罪科刑之根據，即難認為適法。綜合上開規定暨判例意旨可知，告訴人之指
    訴必須在無瑕疵，且復有其他積極適合之證據可證明其指訴與事實相符時始得採
    取；倘無積極適合之證據可證明犯罪事實時，即使被告無法提出有利之證據，或
    被告之辯解為虛偽者，仍應認定被告並無告訴人所指訴之犯罪事實至明。
三、本案自訴人認被告甲○○涉犯刑法第二百七十八條第三項、第一項之重傷未遂罪
    嫌，無非以右揭事實，業據其指訴明確外，並有明清眼科診所出具之診斷證明書
    一紙、自訴人眼睛照片一張及翻拍之現場照片八張附卷可資佐證，並提出現場監
    視錄影帶一捲為其所憑論據。訊據上訴人即被告甲○○固坦承於右揭時地，因台
    南巿政府養工課人員前往修護台南巿崇善路一０八九巷既成巷道之柏油路面工程
    遭自訴人阻擋，伊出面相勸致與自訴人發生爭執拉扯乙節不諱，惟矢口否認有何
    毆打自訴人丙○○○成傷之犯行，辯稱：伊沒有出手打自訴人之眼睛，自訴人眼
    睛受傷不是伊造成的，我們之間並沒有互毆，且當時二名工人擋在我們之間，伊
    也不可能碰撞到自訴人的身體等語。
四、經查：
  (一)按自訴代理人應選任律師充之，刑事訴訟法第三十七條第二項定有明文，本件自
    訴人之弟乙○○既未具律師資格，自不得出任自訴代理人甚明。惟其既與自訴人
    具有三親等內旁系血親之關係，依同法第三十五條第一項之規定，自得陳明為自
    訴人之輔佐人，核先敘明。
  (二)本件自訴人丙○○○於九十二年五月間，以懸掛布條載明「私有自用道，非請勿
    入」及私設「禁止進入」之標誌等方式，禁止人、車通行於台南市○○路一０八
    九巷既成巷道，因該巷道之柏油路面有挖掘情形，被告甲○○乃向台南市政府陳
    情派員修復，經台南市政府於九十二年五月八日以南市都計字第０九二０二三五
    一六一０號函復說明該巷道為現有巷道（既成巷道），仍應作道路供公眾通行使
    用等情明確，並於九十二年五月三十日上午九時廿分許，派員至該巷道要進行修
    護柏油路面工程等情，為雙方所不爭執，且有上開台南市政府上開函文一紙及現
    場照片三張附卷可稽（原審卷第廿八頁至第三０頁），並經證人即台南市政府養
    工課人員蘇明陽、王惠妹於原審到庭證述屬實，先此敘明。
  (三)自訴人於自訴狀陳稱：九十二年五月卅日上午九時廿八分，被告覬覦代理人（即
    乙○○）所有座落於台南巿東區○○段二九八地號等土地並企圖強行佔用，經自
    訴人發覺並予阻止，被告不但不從，反仗勢年輕力壯，乘自訴人不備，用【拳頭
    猛擊自訴人眼睛多拳】，致左眼眼膜擦傷合併睫膜下出血、外傷性青光眼之傷害
    （有診斷書、眼睛照片及現場照片為證），有致被害人失明之意圖甚明，且被告
    犯罪後【不顧自訴人之死活，將被害人棄置路旁自行揚長而去】云云（原審卷第
    三頁）；於原審審理時又陳稱：當天‧‧，他們說要舖設柏油，我答稱「不可以
    ，這是私人土地」，結果該兩名工人就到被告家裏叫被告出來，被告一到就對我
    說「我不能反對他舖設柏油」，接著就用他右手的手指要挖我左眼眼睛，我閃開
    後，他又用【右手拳頭打我左眼，我被打後淚流滿面，不支蹲下且看不見東西】
    ，後來我就慢慢就回一０九一號房子，等到十一時情況比較好轉後，我才到醫院
    去看眼睛。（當被打時你有何反應？）我沒有任何反應，只是痛得很難受；‧‧
    ，被告先以手指指我，我頭偏開，他又以拳頭撞我的左眼，【我當時淚流滿面，
    痛到腰彎下來，像要暈倒】云云（原審卷第三四頁、第四八頁），並遞狀陳稱：
    錄影帶時間九時廿八分三十三秒及三十四秒為被告擊中自訴人之時點云云（原審
    卷第五十五頁），惟經原審勘驗錄影帶結果，就被告當時有無打到自訴人之事實
    ，勘驗結果差異甚大，有原審九十二年七月十四日勘驗筆錄及九十三年一月八日
    勘驗筆錄在卷可參（原審卷第四七頁、第一一四頁），本院乃再訂期勘驗自訴人
    所提出之現場監視錄影帶，勘驗結果（勘驗紀錄詳如附件），錄影帶時間九時廿
    八分卅二秒時，被告雖有以右手指向自訴人臉部而疑似碰到自訴人身體，惟因畫
    面上自訴人係背向鏡頭，而被告則係側背向鏡頭，被告抬起手臂指向自訴人時，
    手指頭部分適被自訴人之頭擋住而疑似碰到身體，但同時自訴人亦用手反擋；於
    三十三秒時，被告抬起手臂亦係同樣情形，二人間並隔著證人蘇明陽成三角，自
    訴人並不時以左手抵擋揮撥，雙方在男證人面前互相拉扯揮撥；於三十四秒時，
    自訴人蹲下不知拿什麼東西。自訴人起身時被告再度向前靠近自訴人等情，有本
    院上開勘驗筆錄在卷可參（本院卷第六五頁至第六六頁），為明瞭上開錄影帶現
    場之實際狀況，本院乃依職權將上開錄影帶送請法務部調查局鑑定「錄影帶中之
    被告與自訢人間之肢體動作，有無互相碰觸，碰觸到何處或戳到何處（並請翻拍
    該部分檢送）」，該局鑑定結果：經檢視後，發現身著白色短袖上衣之人（即被
    告）出現於0000-00-00  00：27：33，之後於09：28：06前後之畫面中該二者（
    即被告與自訴人）有發生互相用手指對方動作，於09：28：32、09：28：52、09
    ：29：01有發生疑似肢體間相互碰觸之情形，因攝影距離較遠致影像畫面模糊，
    無法認定，故本案無法鑑定等情，有該局九十三年八月十一日調科柒字第０九三
    ００三一一一一０號函在卷可稽（本院卷第八六頁至第八九頁），是以自難以錄
    影帶之內容遽以認定被告確有毆擊自訴人之眼睛至明。何況，此時段倘被告有揮
    撥或拳擊到自訴人之眼睛，則自訴人依常理應有擦柔眼睛之動作，惟依錄影帶之
    內容觀之，自訴人自始至終均無此動作，甚且不時以手抵擋揮撥，並於廿九分零
    秒至廿九分三秒時段，更自地下拾起石塊攻擊被告未中而擊中證人王惠妹，至王
    惠妹痛到彎腰，茍若上開自訴人所陳：「用【拳頭猛擊自訴人眼睛多拳】」、「
    【右手拳頭打我左眼，我被打後淚流滿面，不支蹲下且看不見東西】、【我當時
    淚流滿面，痛到腰彎下來，像要暈倒】」，且【不顧自訴人之死活，將被害人棄
    置路旁自行揚長而去】等情屬實，又如何拾起石塊攻擊證人王惠妹？且於事後又
    自在地返回住處（錄影帶時間為廿九分二十秒後，自訴人自在地返回住處－詳附
    件勘驗筆錄）。足見自訴人上開所陳不實。
  (四)其次，自訴人之上開傷害固提出台南巿明清眼科診所九十二年五月三十日所出具
    之診斷證明書一紙為證（原審卷第五頁），其上並記載：左眼角膜擦傷合併結膜
    下出血、外傷性青光眼（疑似）等情，經原審函詢明清眼科診所，該診所回覆稱
    ：病患丙○○○於九十二年五月三十日上午就診時，主訴左眼疼痛、易淚並出現
    視力模糊及頭暈症狀。患者主訴遭人以拳頭重擊左眼所致。經檢查發現左眼角膜
    擦傷、結膜下出血並出現左眼眼壓上升至三三毫米汞柱。右眼矯正視力一‧０（
    正常）、左眼矯正視力為０‧０五故初步診斷如當日診斷書所載。經追蹤檢查發
    現，角膜傷害痊癒，然左眼矯正視力僅進步至０‧三，左眼視野計檢查呈現周邊
    視野窄縮，出現左眼外傷性視神經病變症狀等情，有該診所九十二年七月十一日
    函一紙在卷可參（原審卷第五四頁之一）；又函稱：患者丙○○○，民國九十二
    年五月三十日初診時，出現角膜表面傷害，經治療後出現左眼外傷性視神經病變
    症狀，至九十二年十一月廿八日視力恢復至最佳矯正視力０‧九，左眼視神經呈
    現萎縮症狀等情，有該診所九十二年十二月廿三日函及檢送自訴人病歷一份在卷
    可佐（原審卷第八九頁至第九九頁）；於本院審理時再函稱：病患丙○○○，民
    國九十二年五月三十日初診後，經診斷為左眼外傷性青光眼合併外傷性視神經病
    變，經治療三個月後，左眼矯正視力由零點零五，恢復至０‧九，惟視野檢查呈
    現持續性視野缺損，應屬外力撞擊所致等情，有該診所九十三年六月九日函一份
    在卷可佐（本院卷第三七頁）。惟審視該院於原審檢送之初診病歷資料顯示（原
    審卷第九一頁），病患即自訴人於九十二年五月三十日前往就診之病症，其左眼
    眼壓手寫為三三略高於正常值（正常值為二十以下）（但六月三日回診時則已降
    為印表紙列印之十四），眼球小幅度破皮及擦傷，但眼部水晶體部分未有任何記
    載（通常情形即表示正常），眼部前房則記載為清澈（AC：Clear）未有出血現
    象，亦未有視神經受損之任何紀錄，而視神經盤左右眼均為６０％，在正常值以
    內，亦未作有瞳孔反射測量（自無從判定是否屬外傷性病變）等情，有上開病歷
    資料在卷可參，則依眼睛之前後構造（眼球、前房、水晶體、視神經）以觀，前
    房既未有出血現象，且水晶體亦無異狀，而眼部、眼瞼、眼窩、骨頭等部分均無
    瘀血及腫大之情形，足見應無撞擊或以拳頭猛擊情形至明，是以位置在水晶體後
    之視神經雖有病變，亦非外力所致應可確認，否則位置在外的前房及水晶體不可
    能完好、清澈。準此，上開函文所陳自訴人左眼視野計檢查呈現周邊視野窄縮，
    出現左眼外傷性視神經病變症狀等情，即與自訴人初診紀錄未符。嗣經本院就上
    開診斷證明書所載病症函詢國立成功大學醫學院附設醫院（下稱成大醫院），該
    院第一次函復稱：丙○○○之病情，依病歷記載（主訴、眼部檢查、追蹤），判
    斷其造成原因應為外力撞擊所造成等語，有該院九十三年七月七日以（九三）成
    附醫眼字第七二八二號函檢送之病患診療資料摘錄表一紙在卷可參（本院卷第四
    ０頁至第四一頁），惟其仍以病患之主訴為判斷基礎，故本院再次函詢上開病症
    ，是否可能「用拳頭猛擊眼睛多拳」所造成？該院於九十三年八月十日再以（九
    三）成附醫眼字第九二五六號函復稱：林君之病情，依附件病歷及診斷書上所記
    載，「左眼角膜擦傷合併結膜下出血」應是「外物鈍挫傷造成」，但不能據此推
    斷是否為「拳頭猛擊」造成，亦不能推斷是否為「多拳」所造成；另診斷書所記
    載「外傷性青光眼（疑似）」診斷，從病歷記錄並無法判定「青光眼」是否為「
    外傷」引起，亦或本來就存在之病症等情，有該函在卷可證（本院卷第八四頁）
    。準此，以告訴人臉部及眼部外觀（參原審卷第六頁所附自訴人臉部近照）未有
    其他傷害，自難以上開診斷證明書及記載不全之病歷遽為不利於被告之認定。
  (五)又自訴人固曾提出台南巿林翰卿耳鼻喉科診所門診醫療費用收據二紙，據以證明
    自訴人鼻喉亦有受傷云云（原審卷第五九頁背面、第六０頁背面），惟查上開二
    紙收據僅係記載費用明細之收據，並未記載診斷之病情，自難據以認定即係因受
    傷而就診，何況其就診日期分別為九十二年六月三日及七月十七日，茍若係被告
    九十二年五月三十日所傷，亦無拖延數日不就醫之理！甚且【猛擊】後亦無可能
    鼻喉有傷，而上開眼部、眼瞼、眼窩、骨頭等部分（參上述）均無瘀血及腫大之
    情形之可能！是此部分亦無從為不利於被告之認定。
  (六)再參以證人即台南巿政府養工課人員蘇明陽於原審九十二年七月十四日調查時到
    庭結證稱：我當天有在場，我接到命令到上開地點施工舖設柏油，我們一到現場
    ，自訴人就出來說那是他們的土地，不讓我們施工，我們以手機打電話請示上級
    ，有另一個住施工地點隔壁的先生（按即被告）出來問我們為何不施工，我們告
    知原由後，那位先生好像很生氣的樣子去問自訴人為何不讓我們施工，我們要離
    開，看到他們之間在拉扯，兩個人均有動手，情形很混亂，那位先生有以手指指
    向自訴人的臉部，自訴人以手擋開，我與王惠妹準備上車要離開，但看到他們繼
    續拉扯，我與王惠妹又下車去勸架，分別將他們拉開，自訴人可能很氣憤，自地
    上撿起石頭，打到王惠妹的手腕等語（原審卷第四五頁），並證稱伊沒有看到甲○○以拳頭打自訴人（同上筆錄）。證人王惠妹於原審九十二年七月十四日調查
    時證稱：我們接到通知就到現場，到巷口時，老太太（按即自訴人）就說土地是
    私人地，不准我們舖設柏油，我與蘇明陽打算回去請示上級，一位老先生（即被
    告）跑出來問我們為何不舖設，我們告知情形後，老先生就走向老太太，質問為
    何不讓我們施工，之間有拉扯及叫罵，蘇明陽去拉開老先生，我聽老太太說「你
    為何戳我的眼睛」，但是否有戳到我不清楚，我轉頭過去看，老太太就地撿起柏
    油石塊要丟向老先生，但沒有丟到，老太太第二次又撿起柏油石塊，我以手拉住
    老太太，老太太就以石頭打我手，我痛得蹲下，老先生就離開，老太太還是站在
    那裡，蘇明陽前來扶我離開等語（原審卷第四六頁）。按證人所稱之拉扯，其實
    是被告甲○○與自訴人丙○○○在口語爭執時互相以手比劃指著對方以加強語氣
    之動作（即俗稱之比手畫腳），此見原審九十二年七月十四日調查時法官問：（
    他們拉扯的情形如何？），證人王惠妹答：雙手不知在比劃什麼等語（同上筆錄
    ）以及前述之現場錄影之錄影帶內容即明（並詳參附件）。茍若被告有以手指戳
    到自訴人之眼睛，自訴人為何迄無擦柔眼部之動作？且焉何仍有能力撿拾地上石
    頭擊打被告、證人王惠妹？事後並無異狀地自行返家？
  (七)故本件自訴人之指述既有所不實，且為被告所堅詞否認，而卷附現場之監視錄影
    帶，經勘驗結果亦無自訴人指述之情節，有本院勘驗筆錄附卷可參（詳參附件）
    ，且核與證人蘇明陽、王惠妹於原審證述之情節相符，而自訴人所提出之明清眼
    科診所診斷證明書及病歷資料所載部分病症亦與醫學常情不符，業如上述，自難
    據此而為被告有罪之認定。
五、另被告辯護人及自訴人其餘主張或聲請不足採理由如下：
  (一)本件事證已明，被告聲請再予傳喚證人陳仁和即無必要，另辯護人質疑自訴人提
    出之診斷證明書之證據能力，惟診斷證明書係醫師基於其專業知識依當時病患之
    指述及身體狀況所為之醫療判斷，自得作為證據。何況被告於原審就此證據之證
    據能力並未提出任何質疑，有原審九十三年一月八日之準備程序筆錄在卷可稽（
    原審卷第一一四頁），自難據此再予否定診斷證明書之證據能力。
  (二)自訴人聲請對被告測謊云云，惟按測謊鑑定，係依一般人若下意識刻意隱瞞事實
    真相時，會產生微妙之心理變化，如憂慮、緊張、恐懼、不安等現象，而因身體
    內部之心理變化，身體外部之生理狀況亦隨之變化，如呼吸急促、血液循環加速
    、心跳加快、聲音降低、大量流汗等異常現象。惟表現在外之生理變化，往往不
    易由肉眼觀察，乃由測謊員對受測者提問與待證事實相關之問題，藉由科學儀器
    （測謊機）記錄受測者對各個質問所產生細微之生理變化，加以分析受測者是否
    下意識刻意隱瞞事實真相，並判定其供述是否真實；測謊機本身並不能直接對受
    測者之供述產生正確與否之訊號，而係測謊員依其專業之學識及經驗，就測謊紀
    錄，予以客觀之分析解讀。因此測謊基本程式要件，包括：經受測人同意配合
    ，並已告知得拒絕受測，以減輕受測者不必要之壓力。測謊員須經良好之專業
    訓練與相當之經驗。測謊儀器品質良好且運作正常。受測人身心及意識狀態
    正常。測謊環境良好，無不當之外力干擾等要件，始賦予證據能力，非謂機關
    之鑑定報告書當然具有證據能力（最高法院八十六年度台上字第四四五０號判決
    、九十三年度台上字第一八六五號判決可資參照）。是以測謊報告僅係供審判之
    參考，是否可採，每因受測謊者是否接受測謊之同意、當時之身心狀態、測謊員
    之能力、資格、測謊儀器運作狀態及測謊環境有無不當之外力干擾等因素之影響
    ，自難單憑測謊報告作為論罪唯一及絕對之依據。本件事證既明，前已敘及，自
    無對被告再予測謊之必要。
  (三)自訴人又以其所提出之扣案錄影帶影片每兩張之間隔有０‧二秒，亦即每兩張影
片間即有０‧二秒之動作未錄到，而一再具狀聲請將錄影帶送請相關機關鑑定（
    原審卷第一０二頁；本院卷第七０頁、第七四頁、第一０八頁、第一一四頁），
    惟經本院送請法務部調查局鑑定結果，詳如上述，且參以縱令上開間隔０‧二秒
    之情為真實，但因本件爭端結束後，自訴人係自行返家，並未如自訴人於自訴狀
    所載「不顧自訴人之死活，將被害人棄置路旁自行揚長而去」之情形，亦無自訴
    人於原審審理時所陳稱「我被打後淚流滿面，不支蹲下且看不見東西。‧‧我當
    時淚流滿面，痛到腰彎下來，像要暈倒」之情況，且於自訴人主張之攻擊時點結
    束後（即錄影帶劃面時間09：28：33及09：28：34），自訴人猶能撿拾地上石塊
    攻擊證人王惠妹（證人蘇明陽及王惠妹前開證詞及錄影帶劃面時間09：29：03）
    ，事後並無任何異狀（即錄影帶劃面時間09：29：20後），有本院勘驗筆錄在卷
    可參（詳參附件），自無再送請鑑定之必要。
  (四)以上均併此敘明。
六、綜上所陳，本件自訴人之指述，既為被告所堅詞否認，而卷附現場之監視錄影帶
    ，經勘驗結果亦無自訴人指述之被害情節，核與現場目擊證人蘇明陽、王惠妹到
    庭證述情節相符，另自訴人所提出之診斷證明書既與其指述抵觸矛盾，而上開病
    歷資料尚存有前揭瑕疵，均如上述，依上開「證據裁判主義」、「合理懷疑原則
    」、「罪疑惟輕原則」之說明，實無由以自訴人前開有明顯矛盾之指述，或僅憑
    上開有瑕疵之病歷記載，即推測或擬制其犯行確實存在，自應為無罪之諭知，以
    免冤抑。
七、綜上所述，本案依調查所得證據，尚不能證明被告確有重傷害之犯行，亦查無事
    實足以證明被告有傷害之事實。此外，復查無其他積極證據足認上開事實屬實，
    被告之犯罪尚屬不能證明。原審未能詳加調查審酌，僅憑臆測（原判決第四頁即
    理由欄第二項第(3)點）及自訴人單一之指述，遽認被告傷害罪責，容有未洽。被
    告上訴意旨，指摘原判決採證不當，否認其有犯罪，為有理由，應由本院撤銷改
    判，諭知被告無罪判決，以昭公允（至於自訴人是否涉犯誣告罪嫌，則非本件判
    決論罪科刑之範圍，附為記明）。
據上論結，應依刑事訴訟法第三百六十九條第一項前段、第三百六十四條、第三百四
十三條、第三百零一條第一項前段，判決如主文。
中    華    民    國      九十三      年      九      月      二十一    日
                                  臺灣高等法院臺南分院刑事第五庭
                                      審判長法官  楊    明    章
                                            法官  顏    基    典
                                            法官  沈    揚    仁
右正本證明與原本無異。
自訴人如不服本判決，應於判決送達後十日內向本院提出上訴狀，其未敘述理由者並
應於提出上訴狀後十日內向本院補提理由書（應附繕本)。
                                      法院書記官  李    梅    菊
中    華    民    國      九十三      年      九      月      二十二    日
附件：（自訴人提出案發現場監視錄影帶內容勘驗筆錄：自92.5.30日09時27分0秒至
      9時30分0秒止）
┌───────────────────────────────────┐
│案        號：九十三年度上訴字第四○八號                              │
├──┬────────┬───────────────────────┤
│編號│時間（92.5.30日 │勘  驗  錄  影  帶  內  容                    │
│    │）              │（畫面為四格之監視畫面，其中右下方為本案發生經│
│    │                │過情形）                                      │
├──┼────────┼───────────────────────┤
│一  │09時27分14秒    │自訴人頭部出現鏡頭右下方即自己之家門口，望向被│
│    │                │告與二位證人出現的方向（註：自訴人背向鏡頭）。│
├──┼────────┼───────────────────────┤
│二  │09時27分25秒    │被告與二位證人即台南巿政府養工課員工蘇明陽、王│
│    │                │惠妹由鏡頭上方（即東方）走向自訴人站立之位置。│
├──┼────────┼───────────────────────┤
│三  │09時27分33秒    │被告邊走邊以右手向上揮撥並以手指向自訴人方向質│
│    │                │問。                                          │
└──┴────────┴───────────────────────┘
┌──┬────────┬───────────────────────┐
│四  │09時27分33至36秒│自訴人於33、35秒各向前一步，自訴人二手交叉擺後│
│    │                │，二人相隔一段距離。                          │
│    │                │於35秒時，被告揮動右手走向自訴人。            │
├──┼────────┼───────────────────────┤
│五  │09時27分37至38秒│於37秒時，被告左手平舉伸直與身體成九十度之箭形│
│    │                │狀，側頭直指向距離約有五步遠之自訴人而向前方走│
│    │                │來。                                          │
│    │                │於38秒時，自訴人與被告二人面對面互視。自訴人亦│
│    │                │以左手指向被告。此時，二人距離大約二步遠之距離│
│    │                │。                                            │
├──┼────────┼───────────────────────┤
│六  │09時27分39至41秒│於39秒時，被告頭部右轉向另一名男證人。        │
│    │                │於40至41秒，自訴人、被告二人皆伸出右手指向男證│
│    │                │人，並與之交談。                              │
├──┼────────┼───────────────────────┤
│七  │09時27分43秒    │被告再抬起右手臂並以食指指向自訴人臉部，自訴人│
│    │                │亦以手指指向被告後再指向前方地上，左手置於腰後│
│    │                │。                                            │
┌──┬────────┬───────────────────────┐
│八  │09時27分49秒    │於49秒時，被告、自訴人二人做爭吵狀。此時，自訴│
│    │                │人先向右橫跨一步後，接著被告再向自訴人方向走進│
│    │                │一步，被告挺胸握拳，雙眼直瞪自訴人。          │
├──┼────────┼───────────────────────┤
│九  │09時27分52至58秒│於52秒時，被告掉回頭離開時，再回頭望著自訴人。│
│    │                │於54秒時，男證人掉回頭離開走在被告前方，被告離│
│    │                │開又往回走，時有轉頭向自訴人質問，自訴人跟在後│
│    │                │面。                                          │
│    │                │於56秒時，被告再度調頭面向自訴人方向，並以右手│
│    │                │成箭形狀，以右手食指指向自訴人。自訴人雙手交叉│
│    │                │在後，並亦向前走二步。                        │
│    │                │於58秒時，被告回頭並止步而面向自訴人，二人距離│
│    │                │約二步遠爭論著。        │
└──┴────────┴───────────────────────┘
┌──┬────────┬───────────────────────┐
│十  │09時28分00至06秒│被告朝向自訴人方向走一步，並再以右手食指指向自│
│    │                │訴人臉部。此時，自訴人雙手插腰對視，二人互相質│
│    │                │問，二人都未碰到對方身體，進而動手揮來揮去。  │
│    │                │於06秒時，被告手指著自訴人並貼近臉上半部質問。│
│    │                │（畫面上自訴人背向鏡頭，被告臉偏向鏡頭）      │
├──┼────────┼───────────────────────┤
│十一│09時28分09秒    │自訴人一直向前移動，並數次以左手撥掉被告之右手│
│    ││（二人位置同上）                              │
├──┼────────┼───────────────────────┤
│十二│09時28分13至14秒│被告再度以右手指向自訴人臉部，遭自訴人以左手撥│
│    │                │掉。                                          │
├──┼────────┼───────────────────────┤
│十三│09時28分15秒    │被告再度回頭離開，自訴人亦緊跟在後面。        │
├──┼────────┼───────────────────────┤
│十四│09時28分24至25秒│自訴人站立右側，男證人立於中間，被告立於左側之│
│    │                │位置，二人互指，證人試圖幫忙排解，自訴人並有揮│
│    │                │手動作。                                      │
└──┴────────┴───────────────────────┘
┌──┬────────┬───────────────────────┐
│十五│09時28分32至35秒│於32秒時，被告再度以右手指向自訴人臉部而似碰到│
│    │                │自訴人（畫面上自訴人背向鏡頭，被告側背向鏡頭，│
│    │                │其抬起之手指適被自訴人之頭部擋住而擬似碰到）身│
│    │                │體，自訴人用手反擋；                          │
│    │                │於33秒時，被告抬起右手疑似再揮到自訴人臉部（位│
│    │                │置同上），二人之間站著男證人，三人站立位置大約│
│    │                │成三角，自訴人並以左手抵擋揮撥，雙方在男證人面│
│    │                │前互相拉扯，並以手臂互相揮撥。                │
│    │                │於34秒時，自訴人蹲下不知拿什麼東西。自訴人起身│
│    │                │時被告再度向前靠近自訴人。                    │
├──┼────────┼───────────────────────┤
│十六│09時28分38至40秒│依稀可看出自訴人與被告在拉扯，並以手臂互相揮撥│
│    │                │，而男證人從中排解。                          │
├──┼────────┼───────────────────────┤
│十七│09時28分41至52秒│畫面上，當事人及證人所處位置為路旁樹枝擋住，畫│
│    │    │面無法呈現。但可見女證人走向被告及自訴人位置，│
│    │                │準備排解。                                    │
└──┴────────┴───────────────────────┘
┌──┬────────┬───────────────────────┐
│十八│09時28分53秒    │自訴人從樹後側面朝右方向左側倒退出來，女證人立│
│    │                │於其右側將其拉開，以隔開雙方。                │
├──┼────────┼───────────────────────┤
│十九│09時28分56秒    │女證人攙扶隔開著自訴人，自訴人仍奮不顧身面向右│
│    │                │邊被告所在處靠過去，再遭女證人隔開。          │
├──┼────────┼───────────────────────┤
│二十│09時29分03秒    │自訴人左手像似朝女證人身體一揮，至女證人立即雙│
│    │                │手報腹蹲下後，女證人抱腹起身向左邊移動，立即又│
│    │                │抱腹蹲下後，男證人走向女證人後，女證人起身。  │
│    │                │被告及自訴人仍被樹擋住。                │
│    │                │（據證人王惠妹於原審證稱：此時伊係遭自訴人持石│
│    │                │塊擊中手而痛得蹲下）                          │
├──┼────────┼───────────────────────┤
│廿一│09時29分06秒    │被告逕行離開。                                │
├──┼────────┼───────────────────────┤
│廿二│09時29分20秒    │自訴人面向女證人蹲下處，站立注視。            │
├──┼────────┼───────────────────────┤
│廿三│09時29分23秒    │自訴人調回過頭，朝家裡方向返回，並無異狀。    │
┌──┬────────┬───────────────────────┐
│廿四│09時29分28秒    │自訴人大步朝家裡方向返回，並回頭望著男、女證人│
│    │                │一眼。                                        │
├──┼────────┼───────────────────────┤
│廿五│09時29分31秒    │自訴人開門進入屋內。                          │
└──┴────────┴───────────────────────┘
【註一】：由於系爭錄影帶畫面，係切割成四部分，本案爭點僅佔四分之一畫面，畫
          面過小，無法辨識捕捉當事人之面部表情，僅能就描述當事人之身體動作
          來表示雙方面之互動情形，併此說明。
【註二】：自錄影帶09時29分03秒起，自訴人朝女證人臉部位置一揮，至09時29分20
          秒時，畫面尚未有自訴人搓柔眼睛之動作。至09時29分31秒時止，自訴人
          亦未有任何痛苦不舒服表情。且於09時29分28秒，尚能自如地回頭注視著
          前方被告、男女證人一眼。
